【裁判字號】    88,易,1888
【裁判日期】    890322
【裁判案由】    詐欺
【裁判全文】
臺灣高雄地方法院刑事判決                        八十八年度易字第一八八八號
    公  訴  人  臺灣高雄地方法院檢察署檢察官
    被      告  乙○○
右被告因詐欺案件，經檢察官提起公訴（八十七年度偵字第二四三二四、二四六四八
號），本院判決如左：
    主  文
乙○○連續意圖為自己不法之所有，而侵占對於業務上所持有之物，處有期徒刑捌月
。緩刑貳年。
    事  實
一、乙○○曾於民國七十六年間，因偽造文書案件，經法院判處有期徒刑五月確定在
    案，並於七十六年九月二十三日執行完畢，猶不知悔改。緣乙○○在國泰人壽保
    險股份有限公司擔任收展員，並兼職代人申辦房屋建照，竟基於意圖為自己不法
    所有之概括犯意，先後於八十六年十一月間及同年十二月間某日，受丙○○、丁○○之委託，代向高雄縣政府申辦房屋建照，並分別收取費用十九萬元、十一萬
    元，允諾三、四月後即可辦妥，惟除僅代為支付繪圖、申請謄本及定建築線費用
    約二萬元外，餘款扣除歸乙○○應得之報酬，全數用以償還他人欠款，予以侵占
    （乙○○應得之報酬金額，因乙○○始終無法供出，而無法得知，致無法查明實
    際侵占金額）。嗣於八十七年七、八月間，因迄無下文，經丙○○、丁○○履催
    無果，向之請求返還費用，除於八十七年八月十日，返還丁○○三萬元外，餘均
    不獲置理，始知上情。
二、案經丙○○、丁○○訴由臺灣高雄地方法院檢察署檢察官偵查起訴。
    理  由
一、訊據被告乙○○固坦承兼職代人申辦建築執照，並於上開時間，受告訴人丙○○
    、丁○○委託，代辦房屋建築執照，並分別收取十九萬元、十一萬元費用，惟僅
    代為支付繪圖、申請謄本及定建築線費用約二萬元，餘款扣除報酬部分，全數用
    以償還他人欠款事實，惟矢口否認上開犯行，辯稱：因丙○○之房子蓋在山坡地
    上，須作水土保持，始能申請建築執照，惟因丙○○不願意作水土保持，故無法
    申請，並非故意不申請；又向丙○○、丁○○收取之費用，伊固先予挪用，惟俟
    伊所承辦其他案件之建築師設計公費退費時，即可返還告訴人，並無為自己不法
    所有之犯意云云。惟查：被告如何於上揭時間，受告訴人丙○○、丁○○委託，
  代為申辦建築執照，並收取十九萬、十一萬元費用，惟僅支付相關費用約二萬元
    ，餘款扣除應得之報酬，全數挪用以清償他人欠款，故未能償還一節，業據被告
    於本院審理時供承不諱（見本院八十八年十一月二十四日審判筆錄），核與告訴
    人丙○○、丁○○及告訴代理人戊○○指述情節大致相符，並有被告所立之收據
    二紙及切結書、本票各一紙在可稽，被告既將所收取之費用，擅自用以清償對他
    人之欠款，其謂無變易其原來之持有意思而為不法所有意思，孰能置信。綜上所
    述，本件事證明確，被告犯行洵堪認定。
二、核被告受託代為申辦建築執照，侵占其業務上收取持有之費用之所為，係犯刑法
    第三百三十六條第二項之業務侵占罪。公訴人認被告所為係犯刑法第三百三十九
    條第一項之詐欺取財罪，容有誤會，惟其基本之社會事實同一，本院自得予以審
    理，並變更起訴法條。又其先後二次侵占犯行，時間緊接，所犯犯罪構成要件相
    同，顯係基於概括之犯意反覆為之，為連續犯，應依刑法第五十六條規定，以一
    罪論。爰審酌被告僅向告訴人丙○○、丁○○收取十九萬、十一萬元，扣除被告
    已支付之相關費用約二萬元及被告應得之報酬金額，實際侵占之金額非鉅，且已
    與告訴人丙○○達成民事上和解，償還十九萬元，此有和解書一紙在卷可稽，又
    於八十七年八月間，償還告訴人丁○○三萬元，嗣於八十七年九月間，又代告訴
    人丁○○償還保險費一萬九千零八十九元，此業據告訴人丁○○於本院指述在卷
    ，嗣於本院審理時又交付發票日期為八十九年三月二十五日，面額六萬五千元之
    支票一紙予告訴代理人戊○○，是告訴人所受損害尚非嚴重等一切情狀，量處如
    主文所示之刑。又被告雖曾於七十六年九月二十三日，因偽造文書案件，經法院
    判處有期徒刑五月確定在案，此有台灣高雄地方法院檢察署刑案資料查註紀錄表
    一紙在卷可憑，惟其於執行完畢後五年以內，未曾受有期徒刑以上刑之宣告，且
    經此偵審教訓，應知警惕，信無再犯之虞，本院認就其所宣告之刑，以暫不執行
    為適當，爰宣告緩刑二年，以啟自新。
三、至告訴人所有房屋，固有部分蓋在山坡地上，此業據告訴人丙○○自承在卷，核
    與證人甲○○證述相符，並有被告提出之測量圖及土地登記簿謄本各一紙在卷可
    憑，惟此與被告是否成立業務侵占犯行無涉，尚難據此為被告有利之認定，附此
    敘明。
據上論斷，應依刑事訴訟法第二百九十九條第一項前段、第三百條，刑法第五十六條
、第三百三十六條第二項、第七十四條第二款，罰金罰鍰提高標準條例第一條前段，
判決如主文。
本案經檢察官蕭博文到庭執行職務。
中      華      民      國      八十九      年    三    月    二十二    日
                                    臺灣高雄地方法院刑事第七庭
                                        法  官  李  璧  君
右正本證明與原本無異。
如不服本判決，應於判決送達後十日內，向本院提出上訴狀。
                                        書記官  李  忠  霖
中      華      民      國      八十九      年    三    月    二十三    日
附錄本案論罪科刑法條全文
刑法第三百三十六條第二項：
對於業務上所持有之物，犯前條第一項之罪者，處六月以上五年以下有期徒刑，得併
科三千元以下罰金。


司法院資訊處製作；財團法人民間司法改革基金會備份。
